臺灣臺北地方法院民事判決　　　　　　 96年度簡上字第421號
上　訴　人　華閏國際貿易有限公司
法定代理人　乙○○
訴訟代理人　丁振發律師
被　上訴人　弘珈企業有限公司
法定代理人　丙○○
訴訟代理人　徐嶸文律師
上列當事人間請求返還貨款事件，上訴人對於中華民國96年7 月
6 日本院臺北簡易庭96年度北簡字第6566號第一審判決提起上訴
，經本院於96年12月7 日言詞辯論終結，判決如下：
    主      文
上訴駁回。
第二審訴訟費用新台幣肆仟捌佰拾伍元由上訴人負擔。
    事實及理由
一、被上訴人主張略以：伊長期以來均向上訴人購買油品，上訴
    人於民國94年間提出11月份銷貨發票及出貨單向伊請款新臺
    幣（下同）1,579,725 元（含營業稅，以下同），伊已全數
    付清，惟嗣後發覺上訴人所提金額為1,579,725 元出貨單（
    以下稱被證3 號出貨單）中所載之出貨日期94年11月2 日、
    產品編號A1111 號、產品名稱FORMULA 3000 PLUS 10W40 、
    規格24/1L 、數量230 之貨品數量乃誤載，伊向上訴人訂購
    及上訴人交付之實際交易數量均僅有115 ，故94年11月實際
    貨款應僅有1,317,225 元，其餘262,500 元乃上訴人所溢收
    。伊發現後通知上訴人，雙方核對後上訴人即重新開立金額
    為1,317,225 元之出貨單（以下稱原證2 號出貨單），填寫
    銷貨退回進貨退出或折讓證明單（以下稱系爭折讓證明單）
    後寄予伊，並於同年12月出貨單上載明「因上個月多開250,
    000 ，故本月不開發票」，惟嗣後伊多次請上訴人返還溢領
    之262,500 元，上訴人均置之不理，迄不返還。爰依民法第
    179 條前段規定請求上訴人給付等語。
二、上訴人則以：
（一）伊於94年11月實際出貨予被上訴人之貨品數量如被證3 號
      之出貨單所示，貨款確為1,579,725 元無誤，伊並無溢收
      262,500 元貨款之情事。被上訴人未於收貨單據上註明貨
      品有短缺情事，復未依照正常會計制度將伊填具之系爭折
      讓證明單用印後寄回予伊，以便伊辦理會計作業憑證製作
      扣抵動作，顯見伊於94年11月交付予被上訴人之貨品確如
      被證3 號出貨單上所載。
（二）94年12月出貨單上雖經證人甲○○註明「因上個月多開25
      0,000 ，故本月不開發票」，惟證人甲○○並未經手出貨
      事宜，自無從知悉貨物有無短缺之情形。且伊於95年1 月
      30日曾開立價額88,200元之統一發票乙紙予被上訴人，證
      人甲○○亦證稱94年12月出貨單所列者與前開統一發票所
      載為同一筆貨物，顯見94年12月出貨單上之前開記載與事
      實不符等語，資為抗辯。
三、原審依被上訴人之請求判決上訴人如數給付，上訴人不服，
    聲明上訴，並聲明：(一)原判決廢棄。(二)被上訴人在第一審之
    訴駁回。被上訴人則答辯聲明：上訴駁回。
四、本件被上訴人主張其於94年11月間向上訴人所購買貨品之貨
    款總計為1,317,225 元，惟上訴人向其請領1,579,725 元，
    共溢收262,500 元等語，上訴人自承確向被上訴人請領1,57
    9,725 元，惟否認就262,500 元之部分係無法律上原因而受
    利益，並以前揭情詞置辯。是本件應審究者厥為：本件之交
    易金額究為原證2 號出貨單所列之1,317,225 元，抑或被證
    3 號出貨單所列之1,579,725 元？上訴人是否無法律上之原
    因而溢領262,500 元？茲敘述如下：
（一）按當事人主張有利於己之事實者，就其事實有舉證之責任
      ，民事訴訟法第277 條前段定有明文；各當事人就其所主
      張有利於己之事實，均應負舉證之責，故一方已有適當之
      證明者，相對人欲否認其主張，即不得不更舉反證（參照
      最高法院19年上字第2345號判例意旨）。
（二）本件被上訴人主張其於94年11月向上訴人所訂購、收受貨
      品之品名、數量如原證2 號出貨單所載，總價款為1,317,
      225 元，因上訴人溢收250,000 元，含營業稅為262,500
      元，故由上訴人開立系爭折讓證明單後寄予伊，並於94年
      12月出貨單上註明「因上個月多開250,000 ，故本月不開
      發票」等情，業據其提出原證2 號出貨單、系爭折讓證明
      單、94年12月出貨單各1 紙為證（見原審卷第5 頁至第7
      頁），上訴人不否認原證2 號出貨單形式上為真正，而證
      人即在上訴人公司擔任會計之何淑君證稱：系爭折讓證明
      單是伊所製作，是當時伊公司出貨的小姐要求伊製作的，
      金額、品名都是她提供給伊的等語（見原審卷第29頁），
      證人即在上訴人公司擔任業務助理之甲○○證稱：伊當時
      負責出貨、國外進口貨品之船期、時間的確認等業務，出
      貨單是伊先做出來，再交給會計及老板看過後確認金額無
      誤，伊再開發票；原證2 號之出貨單是伊製作的，94年12
      月之出貨單也是上訴人公司的出貨單，上面的字是伊寫的
      ；系爭折讓證明單是上訴人公司會計部門做的，伊及會計
      都有參與，上面所寫的發票號碼、品名、數量、單價應該
      是公司會計、老板確認後，才會寄給被上訴人公司等語（
      見原審卷第48頁、本院卷第40頁正面至第41頁反面），可
      知原證2 號出貨單、系爭折讓證明單及94年12月出貨單均
      係上訴人所製作，上訴人對於94年11月出貨予被上訴人貨
      品之品名、數量及價額究係若干當知之甚詳，其於94年12
      月出貨單上記載：「因上個月多開250,000 ，故本月不開
      發票」，嗣並填寫金額為262,500 元之系爭折讓證明單寄
      予被上訴人時，衡情應已核對出貨資料，確認94年11月之
      貨款確有溢領之情事，始會出具上開資料，上訴人嗣後否
      認有溢領情事，惟未能提出被上訴人之簽收資料以證明被
      上訴人於94年11月確收受如被證3 號出貨單所列之貨品，
      其前開主張實難以採信。至上訴人雖主張其於95年1 月30
      日曾開立95年12月份貨款之統一發票，故94年12月出貨單
      上所載：「因上個月多開250,000 ，故本月不開發票」，
      顯與事實不符云云，並提出統一發票1 紙為證（見原審卷
      第21頁），然此至多僅能認定上訴人嗣後否認94年11月之
      貨款有溢領情事，故仍開立95年12月份貨款之統一發票，
      難以憑此即認被上訴人於94年11月確收受如被證3 號出貨
      單所列之貨品。
（三）綜上，依被上訴人所提出之前開事證，可認兩造於94年11
      月之交易貨品應如原證2 號之出貨單所載，貨款為1,317,
      225 元，上訴人向被上訴人請領1,579,725 元，有溢領26
      2,500 元之情事，應可認定。
五、按無法律上之原因而受利益，致他人受損害者，應返還其利
    益，民法第179 條前段定有明文。本件兩造於94年11月之交
    易貨品金額既僅有1,317,225 元，被上訴人給付1,579,725
    元，就超出部分之給付係屬欠缺給付原因，上訴人受領262,
    500 元，自無法律上原因。從而，被上訴人依據不當得利之
    法律關係，請求上訴人給付262,500 元，及自起訴狀繕本送
    達翌日即96年2 月7 日起至清償日止，按年息5%計算之利息
    ，為有理由，應予准許。原判決命上訴人如數給付，並依職
    權為假執行之宣告或免為假執行，於法並無違誤。上訴意旨
    指摘原判決不當，聲明廢棄改判，為無理由，其上訴應予駁
    回。
六、本件事證已臻明確，兩造其餘主張、陳述及所提之證據，經
    審酌後本院認與判決結果不生影響，爰不一一論述，附此敘
    明。
七、本件上訴人應負擔之第二審之訴訟費用（詳如附表），確定
    為如主文第二項所示。
八、據上論結，本件上訴為無理由。依民事訴訟法第436 條之1
    第3項 、第449 條第1 項、第78條，判決如主文。
中　　華　　民　　國　　96　　年　　12　　月　　21　　日
                  民事第一庭審判長法　官　李昆曄
                                  法  官  朱漢寶
                                  法  官  蔡和憲
以上正本係照原本作成。
不得上訴。
中　　華　　民　　國　　96　　年　　12　　月　　21　　日
                                  書記官  吳文雄
附表：
項      目              金額（新台幣）
第二審裁判費            4,305元
第二審證人旅費            530元
合        計            4,835元
